【裁判字號】    97,交上訴,72
【裁判日期】    971107
【裁判案由】    公共危險等
【裁判全文】
臺灣高等法院刑事判決                97年度交上訴字第72號
    上  訴  人
    即  被  告  乙○○
                        樓
    選任辯護人  潘永芳  律師
                朱容辰  律師
上列上訴人因公共危險等案件，不服臺灣板橋地方法院96年度交
訴字第126 號，中華民國97年3月14日第一審判決（起訴案號：
臺灣板橋地方法院檢察署96年度偵字第11566 號）提起上訴，判
決如下：
    主      文
上訴駁回。
    犯罪事實及理由
壹、本院審理結果，認第一審以上訴人即被告乙○○觸犯刑法第
    284 條第1 項前段過失傷害罪、第185 條之4 公共危險罪，
    均經減刑，分別判處有期徒刑1 月15日、4 月，定應執行刑
    5 月，並諭知易科罰金折算標準以新台幣1000元折算一日，
    認事用法及量刑均無不當，應予維持，並引用附件第一審判
    決書記載的事實、證據及理由。
貳、被告及辯護人對於卷證的證據能力，均表示無意見。
參、被告上訴意旨略以
一、行為時是夜間大雨天，目擊者能否清楚明白看清肇事車牌，
    非無疑問。
二、被告駕駛的Ｐ7-7090號牌休旅車車牌上方有特殊警示跑馬燈
    ，告訴人及二位目擊證人於第一時間內均無法指出。
三、與被害人同行的同學即證人甲○○目睹事故經過，且證稱肇
    事者曾停下來，而甲○○竟未利用此時機記住肇事車牌，卻
    由不相干的路人丙○○記住車號，也有可疑。
四、證人甲○○既稱肇事車輛曾停下，則車牌上的跑馬燈當會因
    煞車而顯示；而被害人及證人甲○○、丙○○對此重要特色
    竟均無法提及。被害人並指稱：「被告的跑馬燈沒有開，所
    以我和目擊者才會沒有注意到有跑馬燈。」
五、目擊證人所稱車輛撞擊位置彼此矛盾，也與被告車輛受損位
    置不同。
六、被告確曾於當晚10時49分撥打電話給友人；而96年3 月24日
    ，本案行為日原審認定的快速道路當時根本尚未通車，被告
    不可能利用該快速道路離開現場返回板橋住處打電話予友人
    。因此，被告有相當堅強的不在場證明等語。
肆、就被告的辯解，補充判決理由
一、證人丙○○與被告及被害人均非親非故；經於原審結證，擔
    保其證言的真實性。被告既無積極的憑據，即主張證人丙○
    ○對於記下被告所駕車輛車牌的陳述可疑，不足採信。
二、被告於本院坦承：「跑馬燈」並非該車款的配備產品。被告
    因從事電子方面加工業，故自行安裝。
    「跑馬燈」既為被告自行加裝的設備，其如何啟動關閉自然
    也是由被告控制。
    參酌卷證並無證據足以證明行為時跑馬燈的啟閉是與車輛引
    擎連動；而由被害人的陳述：「被告的跑馬燈沒有開，所以
    我和目擊者才會沒有注意到有跑馬燈。」更足以證明被告擬
    以非必然存在，且無證據足證行為時曾經開啟的「跑馬燈」
    辯駁證人的指述，難以採信。
    證人甲○○、丙○○均證述「未注意」到有無跑馬燈，並非
    指證「不存在」跑馬燈。
    因此，縱使被告所駕車輛於行為時確實裝設並開啟跑馬燈；
    但在倉促突發狀況下，證人未注意到事故現場所有細節，恆
    屬常情；況且，依被告事後受通知而將前述車輛開往警局，
    所攝照片顯示，被告所稱的跑馬燈即使已開啟也非十分耀眼
    明顯。證人與被害人陳述未注意到跑馬燈一情，可以採信。
    被告扭曲證人未注意的事項而指為證言不實，無可採信。
三、證人甲○○是被害人的同學，當時與被害人分別騎乘機車同
    行於被害人後方的事實，並無爭議；至於行為時其與被害人
    的距離究竟是100 公尺、50公尺或10公尺，無礙於證人甲○
    ○目睹被害人受他車碰擦撞倒地的事實。
    證人甲○○明確證述，當場的直覺反應是照料被害人（偵71
    ）。因此，證人甲○○未及注意肇事車牌的陳述，合於常情
    ；而證人丙○○素昧平生的路人，見義勇為，追逐肇事車輛
    、記下車牌等舉動，日常經驗所在多有。
    被告以證人甲○○未記下車牌反而由路人即證人丙○○記下
    有可疑為辯，不可採信。
四、四輪車輛無論追撞、碰撞或擦撞機車；縱使只是輕微的接觸
    ，仍將因機車與駕駛者人車倒地而造成機車駕駛人嚴重傷亡
    。此為眾所週知的事實。
    台灣省台北縣區車輛行車事故鑑定委員會96年7 月20日北縣
    鑑字第965180590 號函（偵73），固因「並無相對明顯車損
    可供研判」以致「無法據以鑑定」；但此僅足以佐證本案事
    故碰擦撞並不嚴重，卻不足以反證事故不曾發生。上述鑑定
    函不足引為被告有利的認定。
五、被告以當晚10時49分的通話紀錄作為不在場證明，已經原判
    決論駁，不足為證，並詳述事故現場與被告住處基地台間有
    快速道路相連，被告於行為後迅速駕車到達基地台涵蓋範圍
    內某處使用手機，顯屬可能。被告即改以前述快速道路於行
    為時，96年3 月24日，尚未通車，被告不可能利用該快速路
    返回住處等語抗辯。
    經本院履勘現場，確有前述快速道路（97年6 月18日勘驗筆
    錄及現場照片），並經交通部公路總局重大橋樑工程處於97
    年7 月24日函覆：前述快速道路於91年6 月1 日上午9 時即
    已開放通車。被告如上行為時並未通車的辯解，不可採信。
    經函請台北縣政府警察局蘆洲分局，實際測試自事故現場駕
    車至台北縣板橋市○○○路，所需行車時間。獲函覆：「於
    夜間20時，以時速約40公，由五股鄉○○路與州后路口，沿
    成泰路三段、新五路轉中山路一段、思源路、上大漢橋，下
    民生路三段轉文化路二段，到達漢生西路，約25分鐘，距離
    約14公里（97年6 月3 日北縣警蘆刑字第970020133 號公文
    交報單）。
    經查：員警前述施測路徑均為一般市區道路；而事故現場正
    面對快速道路，並且通聯紀錄所示基地台涵蓋範圍至廣（本
    院卷，中華電信股份有限公司行動通信分公司97年6 月19
    日函及附件）。被告於行為後經由快速道路迅速進入基地台
    涵蓋範圍內的某一點進行通聯，時間上則是許可的。
    審酌使用行動電話實為日常生活頻仍的事務，常理只會對特
    殊事由或特別情況下的發收話行為有所記憶；而被告卻能清
    楚記得於本案行為後不久曾經通話的事實，但通話的對方即
    證人李洪超就該次通話則一如常人，全然無印象，已經證人
    李洪超於原審明確結證（原審59、61）。可證該項通聯足以
    使被告留有深切印象是因具有特殊的緣故。
    被告否認肇事、逃逸的辯解，不可採信。
六、證人及被害人既均指訴肇事車輛屬於被告所有的車種，則稱
    其為廂型車、休旅車或自小客貨車，並無礙於犯罪事實的認
    定。
七、無論被告所有車輛是深藍色或是墨綠色，於夜裡，證人丙○
    ○證述是「深色」（偵20），並無證言不實可言。
八、被告其餘的辯解或已經原判決論駁或不影響於犯行的認定，
    無須再一一論述。
伍、適用法律
    刑事訴訟法第373條、第368條、第364條。
中    華    民    國    97    年    11    月     7    日
                  刑事第六庭  審判長法  官  林堭儀
                                    法  官  吳淑惠
                                    法  官  郭豫珍
以上正本證明與原本無異。
如不服本判決，應於收受送達後10日內向本院提出上訴書狀，其
未敘述上訴之理由者並得於提起上訴後10日內向本院補提理由書
（均須按他造當事人之人數附繕本）。「切勿逕送上級法院」。
                                    書記官  胡勤義
中    華    民    國    97    年    11    月    11    日
附錄：本案論罪科刑法條全文
中華民國刑法第284條
（過失傷害罪）
因過失傷害人者，處 6 月以下有期徒刑、拘役或 5 百元以下罰
金，致重傷者，處1年以下有期徒刑、拘役或5百元以下罰金。
從事業務之人，因業務上之過失傷害人者，處 1 年以下有期徒刑
、拘役或1 千元以下罰金，致重傷者，處 3 年以下有期徒刑、
 拘役或2千元以下罰金。
中華民國刑法第185條之4
（肇事遺棄罪）
駕駛動力交通工具肇事，致人死傷而逃逸者，處 6 月以上 5 年
以下有期徒刑。


司法院資訊處製作；財團法人民間司法改革基金會備份。
